臺灣高等法院民事判決
109年度重上字第660號
上  訴  人  江宜庭  
被上訴人    吳小麗  
訴訟代理人  吳定信  

上列當事人間請求損害賠償事件，上訴人對於中華民國109年7月
10日臺灣臺北地方法院109年度重訴字第585號第一審判決提起上
訴，本院於109年10月13日言詞辯論終結，判決如下：
    主      文
上訴駁回。
第二審訴訟費用由上訴人負擔。
    事實及理由
一、上訴人主張：被上訴人於民國74年間賣掉伊為實質所有權人
    ，伊父親為登記名義人之永和成功路房屋，及伊所有之另外
    2間房屋。另因被上訴人家境不好，伊借予被上訴人新臺幣
    （下同）30萬元，被上訴人取得上開3間房屋售屋款及上開3
    0萬元借款，獲利超出800萬元，自應返還。爰依民法不當得
    利之法律關係，聲明請求被上訴人應給付伊800萬元等語。
二、被上訴人則以：否認上訴人之主張，上訴人僅係伊之兄吳宏
    生生前之同居人，與伊根本無往來，不知上訴人為何屢屢興
    訟，實不堪其擾等語，資為抗辯。其答辯聲明：上訴人之訴
    駁回。
三、原審為上訴人敗訴之判決，即駁回上訴人之訴。上訴人全部
     聲明不服，提起上訴，其上訴聲明：㈠原判決廢棄。㈡被上
    訴人應給付伊800萬元。被上訴人之答辯聲明：上訴駁回。 
    　　
四、按主張不當得利請求權存在之當事人，對於不當得利請求權
    之成立，應負舉證責任，即應證明他方係無法律上之原因而
    受利益，致其受有損害。又主張權利之原告若先不能舉證，
    以證明自己主張之事實為真，縱被告就其抗辯事實不能舉證
    ，或其所舉證據尚有疵累，亦應駁回原告之請求（最高法院
    109年度台上字第77號判決意旨參照）。上訴人主張被上訴
    人向其借30萬元及賣掉伊所有之3間房屋，被上訴人取得3間
    房屋售屋款及借款30萬元，獲利超過800萬元等情，為被上
    訴人所否認，則依上開說明，應由上訴人就其主張之事實負
    舉證責任。經查：
  ㈠上訴人於原審陳述：「吳宏生因為經濟不方便，用了我上開
    所述的30萬及3個房子，我的房子120萬，他50萬就賣掉了，
    他需要錢，因為他幫建商辦事情在南港，因為建商說不方便
    ，但是建商沒有給使用權的書面。」等語（見原審585號卷5
    2頁），係指稱訴外人吳宏生向伊借款30萬元及賣掉伊所有
    房屋，此與上訴人起訴主張係被上訴人向伊借款30萬元及賣
    掉伊所有3間房屋等節，顯有矛盾，是上訴人主張之事實是
    否為真，已有可疑。
　㈡另本院於109年9月3日函請上訴人就其所主張之事實提出具體
    證據，然上訴人僅具狀陳述 ：「76年前住○○○村○街
　　00號，圍牆內200坪都是政府的...一百坪九口人生計都有問
    題...有兩個人定信、定渝連房間都沒有：2樓走路都要掉到
    1樓...板子是軟的...三代人搬出來外帶一隻貓搬家費用捌
    仟元...貓半路走失了」、「因申請人吳志勛沒錢...騙稅捐
    處定信自費興建...建商逃稅六戶人家，八個名字因個資...
    」等語及當庭陳述：「我的財產都被吳宏生拿走，被上訴人
    與吳宏生是兄妹，所以請求被上訴人還錢。」等語（見本院
    卷43頁、99至105頁、110頁），核與其主張之事實無涉，自
    難認已盡舉證責任。 
　㈢從而，上訴人並未提出積極證據以證明其所有之3間房屋係由
    被上訴人出賣及取走買賣價金，亦未舉證證明其有出借30 
    萬元予被上訴人之借貸事實，則依前揭舉證責任分配原則，
    難認上訴人已盡舉證責任，無從為對其有利之認定。故上訴
    人主張被上訴人應返還800萬元之不當得利云云，即屬無據
    。
五、綜上所述，上訴人依民法不當得利之法律關係，請求被上訴
    人給付800萬元，為無理由，不應准許。從而原審所為上訴
    人敗訴之判決，並無不合。上訴論旨指摘原判決不當，求予
    廢棄改判，為無理由，應駁回其上訴。
六、本件事證已臻明確，上訴人請求傳喚建商即證人許伯，待證
    事實為和平東路的房子係該名建商出資興建等情（見本院卷
    110頁），然上開待證事實與上訴人本件之主張無涉，認無
    傳喚之必要；又兩造其餘攻擊防禦方法及證據，均經本院審
    酌後，均與判決結果不生影響，爰不一一論列，併此敘明。
七、據上論結，本件上訴為無理由，依民事訴訟法第449條第1項
    、第78條，判決如主文。
中　　華　　民　　國　　109 　年　　10　　月　　27　　日
                  民事第二十一庭
                        審判長法  官  翁昭蓉
                              法  官  鍾素鳳 
                              法  官  呂淑玲
正本係照原本作成。
如不服本判決，應於收受送達後20日內向本院提出上訴書狀，其
未表明上訴理由者，應於提出上訴後20日內向本院補提理由書狀
（均須按他造當事人之人數附繕本）上訴時應提出委任律師或具
有律師資格之人之委任狀；委任有律師資格者，另應附具律師資
格證書及釋明委任人與受任人有民事訴訟法第466 條之1第1項但
書或第2項（詳附註）所定關係之釋明文書影本。如委任律師提
起上訴者，應一併繳納上訴審裁判費。
中　　華　　民　　國　　109 　年　　10　　月　　28　　日
　　　　　　　　　　　　    　書記官  黃雯琪
附註：
民事訴訟法第466條之1（第1項、第2項）：
對於第二審判決上訴，上訴人應委任律師為訴訟代理人。但上訴
人或其法定代理人具有律師資格者，不在此限。
上訴人之配偶、三親等內之血親、二親等內之姻親，或上訴人為
法人、中央或地方機關時，其所屬專任人員具有律師資格並經法
院認為適當者，亦得為第三審訴訟代理人。